臺灣新北地方法院民事裁定
                                  110年度消債聲免字第9號
聲  請  人
即  債務人  林懷祺  



代  理  人  何乃隆律師
相  對  人
即  債權人  匯豐（台灣）商業銀行股份有限公司

法定代理人  麥康裕  


相  對  人
即  債權人  玉山商業銀行股份有限公司


法定代理人  黃男州  
代  理  人  朱逸君  
相  對  人
即  債權人  陽信商業銀行股份有限公司 

法定代理人  陳勝宏  


相  對  人
即  債權人  合作金庫資產管理股份有限公司

法定代理人  蔡見興  
代  理  人  吳哲毅  
            紀雅芬  
相  對  人
即  債權人  合作金庫商業銀行股份有限公司

法定代理人  雷仲達  
代  理  人  紀雅芬  
相  對  人
即  債權人  國泰世華商業銀行股份有限公司 

法定代理人  郭明鑑  


相  對  人
即  債權人  匯誠第一資產管理股份有限公司   

法定代理人  莊仲沼  


上列當事人間因消費者債務清理事件，聲請人聲請免責，本院裁
定如下：
    主  文
債務人林懷祺應予免責。 
    理  由
一、按更生方案經法院裁定認可確定後，債務人因不可歸責於己
    之事由，致履行有困難者，得聲請法院裁定延長其履行期限
    。但延長之期限不得逾二年。債務人可處分所得扣除自己及
    依法應受其扶養者所必要生活費用之餘額，連續三個月低於
    更生方案應清償之金額者，推定有前項事由。第一項延長期
    限顯有重大困難，債務人對各債權人之清償額已達原定數額
    三分之二，且無擔保及無優先權債權受償總額已逾依清算程
    序所得受償之總額時，法院得依債務人之聲請，為免責之裁
    定。但於裁定前，應使債權人有陳述意見之機會，消費者債
    務清理條例（下稱消債條例）第75條第1項至第3項分別定有
    明文。
二、本件聲請意旨略以：聲請人即債務人前經本院102年度消債
    更字第271號裁定開始更生程序，並經103年度司執消債更字
    第78號裁定認可更生方案確定。惟履行更生方案期間遭任職
    之佳醫美人診所非法解雇，致聲請人待業時，無法領取失業
    補助，又因身心受創，須定期至精神科治療，未能覓得工作
    ，期間2次向本院聲請各延期1年更生方案履行期限，即民國
    105年2月至106年1月、106年2月至107年1月停止履行更生方
    案，自107年2月起繼續履行。聲請人依更生方案對各債權人
    之清償額已達更生方案原定數額2/3，其中對債權人國泰世
    華商業銀行股份有限公司（下稱國泰世華銀行）、匯誠第一
    資產管理股份有限公司（下稱匯誠第一資產公司）之債務均
    已清償，現因健康狀況不佳，在男友於宜蘭縣羅東鎮之攤位
    打工，每月收入僅新臺幣（下同）15,000元勉強維持生活開
    銷，110年5月中旬起因疫情關係導致生意不佳，而無打工機
    會全無收入，且無法再聲請延長更生方案履行期限。是以，
    聲請人聲請延長更生方案期限顯有重大困難，且各債權人之
    受償總額達原更生方案之2/3，而無擔保及無優先權債權受
    償總額已逾依清算程序所得受償之總額，爰依消債條例第75
    條第3項規定，聲請免責等語。
三、本院於110年5月22日函請相對人即各債權人就聲請人依消債
    條例第75條第3項規定聲請免責表示意見後，相對人就聲請
    人免責與否分別表示意見如下：
(一)相對人匯豐（台灣）商業銀行股份有限公司陳稱：伊應受償
    307,656元，聲請人共清償217,927元，受償比率為70.83%，
    惟請裁定不免責等語。
(二)相對人玉山商業銀行股份有限公司陳稱：聲請人依更生方案
    已清償51期，總清償金額58,140元，已達消債條例第75條第
    3項所定原定數額2/3，然伊不同意免責等語。
(三)相對人陽信商業銀行股份有限公司陳稱：聲請人共清償197,
    229元，聲請人如有不可歸責於己之事由無法履約，應再次
    聲請延長還款。聲請人尚有工作能力，當於閒暇另覓其他兼
    職工作，增加收入維持生活支出，然聲請人卻不思努力工作
    償還債務，顯刻意透過清算程序而達到減降債務進而免責之
    企圖，倘予以免責，難謂社會公平正義，與消債條例立法意
    旨有違，故不同意免責等語。
(四)相對人合作金庫資產管理股份有限公司陳稱：依更生方案聲
    請人應清償金額為123,840元，聲請人計已清償36期，總清
    償金額為82,560元，與消債條例第75條第3項所定2/3比例恰
    巧相符，顯見其欲藉消債條例規定規避債務。而消債條例立
    法意旨，乃為調整債務人與債權人及其他利害關係人之權利
    義務，保障債權人公平受償，謀求消費者經濟生活之更生及
    社會經濟之健全發展，倘就債務之清償未付出努力之債務人
    得藉此規避債務，似非符立法意旨，請准裁定駁回聲請人之
    聲請等語。
(五)相對人合作金庫商業銀行股份有限公司陳稱：截至110年6月
    ，聲請人共繳款48期，計清償42,192元等語。
(六)相對人國泰世華銀行陳稱：聲請人已依更生方案履行完畢等
    語。
(七)相對人匯誠第一資產公司陳稱：聲請人已依更生方案清償完
    畢等語。
四、經查：
(一)聲請人前於102年8月18日向本院聲請更生，經本院於103年3
    月31日以102年度消債更字第271號裁定自103年3月31日下午
    4時起開始更生程序，並經本院司法事務官於103年9月4日以
    103年度司執消債更字第78號裁定認可更生方案並確定在案
    ，更生方案為自認可更生方案裁定確定之翌月起，以每月為
    1期，共72期，每期清償12,500元。嗣經本院以105年度司消
    債聲字第6號裁定更生方案履行期限予以延長1年（即自105
    年2月起至106年1月止，共1年停止履行，自106年2月起繼續
    履行），再經本院以106年度司消債聲字第5號裁定更生方案
    履行期限予以延長1年（即自106年2 月起至107年1月止，共
    1年停止履行，自107年2月起繼續履行），業經本院調閱前
    開卷宗核閱屬實，堪以認定。
(二)聲請人主張其遭任職之佳醫美人診所解雇，因須定期至精神
    科治療，未能覓得工作，現因健康狀況不佳，在男友於宜蘭
    縣羅東鎮之攤位打工，每月收入僅15,000元，110年5月中旬
    起因疫情關係導致生意不佳，而無打工機會全無收入等語，
    業據其提出與其所述相符之勞工保險被保險人投保資料表、
    107、108、109年綜合所得稅各類所得資料清單、全國財產
    稅總歸戶財產查詢清單、房屋租賃契約書、臺灣臺北地方法
    院105年度北勞簡字第69號和解筆錄、離職證明書、切結書
    、診斷證明書、板橋就業服務站輔導就業申請收執聯為證（
    本院卷第57-63、73-91、123、125、129、133頁；本院106
    年度司消債聲字第5號卷第19、21頁），堪信為真實。又聲
    請人現居住於宜蘭縣羅東鎮，於疫情前每月收入約15,000元
    ，有切結書可按（本院卷第133頁），而110年度臺灣省最低
    生活費用每人每月為13,288元，是以聲請人前開每月收入扣
    除必要生活費用後僅餘1,712元，亦不足以負擔更生方案每
    月應還款金額，堪認聲請人有不可歸責於己之事由，致履行
    更生方案有困難。
(三)經本院通知相對人陳述意見之結果，其等受清償之金額及比
    例如附表所示，均已達更生方案原定清償數額2/3。又聲請
    人名下除保單解約金37,634元外，別無其他資產，有財產及
    收入狀況說明書、全國財產稅總歸戶財產查詢清單、中國人
    壽保險股份有限公司103年5月2日中壽契費字第1030001578
    號函及投保資料明細表、財產及收入狀況報告書可按（本院
    102年度消債更字第271號卷第9、18頁；本院103年度司執消
    債更字第78號卷第163、165、201頁），而聲請人清償總額
    為626,704元，已逾普通債權人依清算程序得受償金額37,63
    4元，故本件應符合消債條例第75條第3項所定「債務人對各
    債權人之清償額已達原定數額三分之二，且無擔保及無優先
    權債權受償總額已逾依清算程序所得受償之總額」要件。
五、綜上所述，本件聲請人所提更生方案經本院裁定認可確定後
    ，因有不可歸責於己之事由，致履行更生方案有困難，經本
    院裁定延長更生方案履行期限共2年後，再聲請延長更生期
    限顯有重大困難，又其對各債權人之清償額已達更生方案原
    定數額2/3，且無擔保及無優先權債權受償總額亦已逾依清
    算程序所得受償之總額。從而，聲請人聲請本院裁定免責，
    於法有據，應予准許。
六、爰裁定如主文。
中　　華　　民　　國　 110　　年　　12　　月　　30　　日
                  民事第四庭  法  官  許品逸
上為正本係照原本作成。
如不服本裁定，應於裁定送達後10日內，以書狀向本院提出抗告
，並繳納抗告費新臺幣1,000元。
中　　華　　民　　國　 110　　年　　12　　月　　30　　日
                              書記官  許丞儀 
附表:
債權人 依更生方案應清償之總額 原定數額2/3金額(四捨五入) 債務人已清償金額 債務人還款比例(四捨五入) 匯豐（台灣）商業銀行股份有限公司 307,656元 205,104元 217,927元 70.83% 玉山商業銀行股份有限公司 82,080元 54,720元 58,140元 70.83% 陽信商業銀行股份有限公司 294,480元 196,320元 197,229元 66.98% 合作金庫資產管理股份有限公司 123,840元 82,560元 82,560元 66.67% 合作金庫商業銀行股份有限公司 63,288元 42,192元 42,192元 66.67% 國泰世華商業銀行股份有限公司 21,528元 14,352元 21,528元 100% 匯誠第一資產管理股份有限公司 7,128元 4,752元 7,128元 100% 總      計 900,000元 600,000元 626,704元